【裁判字號】    98,執消債更,35
【裁判日期】    990413
【裁判案由】    更生之執行
【裁判全文】
臺灣苗栗地方法院民事裁定          98年度執消債更字第35號
債  務  人  張紫筠即張淑惠
債  權  人  台灣土地銀行股份有限公司
法定代理人  蘇樂明
代  理  人  嚴淑惠
            巫永松
債  權  人  渣打國際商業銀行股份有限公司
法定代理人  曾璟璇
債  權  人  萬泰商業銀行股份有限公司
法定代理人  盧正昕
代  理  人  王怡潔
            簡德佑
債  權  人  安泰商業銀行股份有限公司
法定代理人  丁予康
債  權  人  中國信託商業銀行股份有限公司
法定代理人  麥克迪諾馬
債  權  人  勞工保險局
法定代理人  蔡吉安
代  理  人  嚴淑惠
上列當事人聲請消費者債務清理事件，本院裁定如下：
    主  文
債務人所提如附件一所示之更生方案應予認可。
債務人在未依更生條件全部履行完畢前，應受如附件二之生活限
制。
    理  由
一、按債務人有薪資、執行業務所得或其他固定收入，法院認更
    生方案之條件公允者，得不經債權人會議可決，逕依債務人
    之聲請或依職權以裁定認可更生方案；法院為認可之裁定時
    ，因更生方案履行之必要，對於債務人在未依更生條件全部
    履行完畢前之生活程度，得為相當之限制，消費者債務清理
    條例（下稱本條例）第64條第1 項、第62條第2 項分別定有
    明文。
二、查本件債務人聲請更生，前經本院裁定開始更生程序在案，
    有本院97年度消債更字第207 號裁定一份在卷可參。又債務
    人目前任職於熊寶貝洗衣坊，其每月薪資約新台幣（下同）
    17,600元，此有熊寶貝洗衣坊民國98年10月13日薪資給付證
    明在卷可稽；另債務人每月尚有領取苗栗縣身心障礙者生活
    補助3,000 元，亦有苗栗縣頭份鎮公所98年10月5 日頭鎮社
    字第0980021726號函附卷足參。則債務人確有固定薪資所得
    ，足堪認定。次查債務人有配偶郭○彥，並有未成年子女郭
    ○辰（83年7 月生）、郭○軒（85年7 月生），均在學中而
    須債務人扶養，有戶籍謄本可查。今債務人於每月薪資及可
    支配所得20,600元中提出如更生方案所示之金額清償債務，
    共計清償920,000 元。據債務人陳報其負擔二名未成年子女
    每人每月半數之生活費用約各1,000 元，其供自己必要生活
    費用支出，以行政院主計處公告之99年度臺灣省平均每人每
    月最低生活費用9,829 元計算，則債務人於更生方案履行期
    間之必要生活支出約為1,069,584 元（計算式：債務人之必
    要生活費用：9,829 ×96＝943,584 ；債務人長子郭○辰為
    83年7 月生，自目前99年4 月算至103 年7 月成年，約52
    個月，債務人次子郭○軒為85年7 月生，自目前99年4 月算
    至105 年7 月成年，約76個月，債務人負擔半數生活費用金
    額為1,000 ×（52＋76）＝128,000 元，總計1,071,584 元
    ）。債務人於更生方案八年之履行期間可支配之所得總額為
    1,977,600 元（計算式：20,600×96＝1,977,600 ），扣除
    前開必要支出後，餘額尚與本件更生方案清償總額92萬元相
    當（計算式：1,977,600 －1,071,584 ＝906,016 ），可見
    債務人於負擔自己之生活費用及扶養未成年子女外，其餘收
    入幾均已用於還款，且清償金額尚未逾債務人每月所得，並
    經債務人自行斟酌可行性，堪認該更生方案當無不能履行之
    情況。債務人所提更生方案之清償期為8 年，顯見債務人已
    竭盡所能清償債務，足認其有履行更生方案之誠意。
三、又債務人名下有頭份鎮○○段後庄小段638 地號，應有部分
    1/35之土地，及同上地段1125建號建物各一筆，有本院依職
    權查詢債務人97年度財產所得資料可考。上開不動產經本院
    囑託徐榮貴建築師事務所鑑定，價值約2,014,000 元，有不
    動產估價報告書附卷可參。惟上開不動產目前尚設定抵押權
    以擔保台灣土地銀行1,551,100 元之債權，有台灣土地銀行
    98年12月22日民事陳報狀、借據影本、不動產登記謄本等件
    在卷可憑；如依清算程序，上開不動產縱使依鑑定金額拍定
    ，於優先清償有擔保之債權後，僅餘462,900 元可供無擔保
    及無優先權債權人受償。另債務人名下登記有84年份49cc三
    陽廠牌、85年份82cc山葉廠牌機車各乙輛，有機器腳踏車行
    車執照影本二件可查，則上開機車已逾財政部所定「固定資
    產耐用年數表」之機車耐用年數（三年），衡量上開機車廠
    牌、年份、型式、折舊等因素，依市場行情應幾無價值。此
    外債務人及其配偶名下別無其他財產，有本院依職權查詢債
    務人及其配偶97年度財產所得資料可考。顯見以債務人之財
    產及依剩餘財產分配請求權得與其配偶分配婚後財產，可供
    清償之財產亦低於債務人依更生方案所清償之數額，堪認無
    擔保及無優先權債權依更生方案受償總額，高於法院裁定開
    始更生程序時，依清算程序所得受償之總額。另債務人係97
    年10月30日聲請更生，依債務人之所得資料、熊寶貝洗衣坊
    前開證明，及本院97年度消債更字第207 號裁定所認定之事
    實，債務人自95年11月算至97年10月之所得約為620,405 元
    （95年全年所得371,012 元，11月至12月所得為61,835元（
    計算式：（371,012 ÷12）×2 ＝61,835）；96年全年所得
    為332,550 元；97年1 月至7 月，每月領取14,460元之失業
    給付，共計101,220 元，8 月至10月每月領取熊寶貝洗衣坊
    之薪資約17,600元，共計52,800元；另其二年間均有按月領
    取3,000 元之身心障礙者生活補助共計72,000元，共
    620,405 元），有債務人95、96、97年度所得清單、熊寶貝
    洗衣坊民國98年10月13日薪資給付證明、苗栗縣頭份鎮公所
    98年10月5 日頭鎮社字第0980021726號函、失業給付申請書
    及勞工保險局核定通知書，及本院97年度消債更字第207 號
    裁定等件可考，顯見依此更生方案債務人清償金額亦高於聲
    請前二年間可處分所得，扣除自己及依法應受其扶養者所必
    要生活費用之數額，於法尚無不合。
四、本院通知債權人於收受通知10日內就債務人更生方案陳述意
    見，其中除債權人台灣土地銀行、勞工保險局未依限表意見
    ，依法應視為同意外，其餘債權人均不同意，並謂債務人清
    償成數過低、債務人房貸支出不得自必要生活費用中扣除等
    語。經查：本件經債權人台灣土地銀行具狀表明行使抵押權
    後不足額部分暫不列入更生方案中受償，有該行98年12月22
    日陳報狀在卷可考，則本件無擔保及無優先權債權人之債權
    總額，扣除台灣土地銀行陳報行使抵押權後不足額部分，約
    為1,333,492 元，債務人已清償92萬元，清償成數將近七成
    ，且已盡其所能，尚難認其清償成數過低。此外，債務人每
    月必要生活費用中，並未另將房貸還款金額列入，自無債權
    人所爭執之情況。至於債務人第96期清償金額，亦可向親友
    週轉，或俟其子女成年後分攤，非無履行之可能。經查本件
    債務人為身心障礙之勞工，有身心障礙手冊可憑，其求職本
    即不易，然債務人並未因此消極以對，仍積極負責面對債務
    ，且債務人既已盡力清償，本院認其更生條件核屬公允、適
    當、可行，又無本條例第63條所定不應認可之消極事由存在
    ，故不經債權人會議可決，予以認可該更生方案。另並依上
    開規定，就債務人在未依更生條件全部履行完畢前之生活程
    度為相當之限制，爰裁定如主文。債務人於更生案件確定後
    ，應依更生方案向各債權人按月給付，並應自行向債權人確
    認給付方式，併此敘明。
中    華    民    國    99    年    4     月    13    日
                  民事庭司法事務官  洪毓良
以上正本係照原本作成
如不服本裁定，應於裁定送達後10日內，以書狀向本院提出異議
                            書記官  葉俊宏
中    華    民    國    99    年    4     月    13    日

司法院資訊處製作；財團法人民間司法改革基金會備份。
